【裁判字號】    99,易,1044
【裁判日期】    991117
【裁判案由】    詐欺
【裁判全文】
臺灣彰化地方法院刑事判決              99年度易字第1044號
公  訴  人  臺灣彰化地方法院檢察署檢察官
被      告  丙○○
上列被告因詐欺案件，經檢察官提起公訴（99年度偵字第8120號
），被告於準備程序進行中就被訴事實為有罪之陳述，本院進行
簡式審判程序，判決如下：
    主  文
丙○○幫助犯詐欺取財罪，處有期徒刑月，如易科罰金，以新
臺幣壹仟元折算壹日。緩刑貳年，並應於民國壹佰年月拾壹日
前向被害人甲○○、乙○○各支付新臺幣貳萬元。
    事  實
一、丙○○預見將自己金融帳戶提供予他人使用，足供他人作為
    詐欺取財犯罪之用，竟仍基於縱使有人以其帳戶實施詐欺取
    財犯罪，亦不違背其本意之幫助犯意，於民國98年9 月10日
    下午7 、8 時許，在臺北縣新莊市○○路輔仁大學旁之7-11
    便利商店，將其向第一商業銀行五股工業區分行所申請開設
    帳號00000000000 號帳戶（下稱第一商銀帳戶）之提款卡，
    交付予姓名年籍不詳之成年男子使用，並告知其提款卡之密
    碼。嗣該姓名年籍不詳之成年男子取得上開帳戶之提款卡、
    密碼後，即意圖為自己不法之所有，分別為下列詐欺取財犯
    行：
  (一)於98年9 月13日下午5 時19分許，撥打電話向甲○○佯稱：
    之前在PCHOME購買點頭娃娃成交，因為交易轉帳操作錯誤，
    帳戶被約定轉帳分期扣款，須至附近ATM 操作提款機取消設
    定等語，致甲○○誤信為真，陷於錯誤，於同日下午5 時58
    分，至桃園市○○街90號1 樓之7-11便利商店，依其指示操
    作提款機，將新臺幣（下同）29,989元匯入至丙○○前揭第
    一商銀帳戶內，該筆款項匯入後即遭人以提款卡提領。嗣因
    甲○○發覺有異始知受騙。
  (二)於98年9 月13日下午7 時30分許，撥打電話向乙○○佯稱：
    於98年8 月底，上網在PCHOME商店街網路購物，買鍋子及醬
    油共709 元，因公司員工誤植為購買12次，必須繳納12次金
    額，須至提款機操作取消12次購買之金額等語，致乙○○誤
    信為真，陷於錯誤，於同日下午8 時3 分許，依其指示操作
    提款機，將29,989元匯入至丙○○前揭第一商銀帳戶內，該
    筆款項匯入後即遭人以提款卡提領。嗣因乙○○發覺有異始
    知受騙。
二、案經臺北縣政府警察局蘆洲分局報告臺灣彰化地方法院檢察
    署檢察官偵查起訴。
    理  由
一、本件被告丙○○所犯係死刑、無期徒刑、最輕本刑為3 年以
    上有期徒刑以外之罪，被告就被訴事實為有罪之陳述，經本
    院裁定由受命法官獨任以簡式審判程序審理，依刑事訴訟法
    第273 條之2 、同法第159 條第2 項之規定，不適用傳聞法
    則有關限制證據能力之相關規定，合先敘明。
二、上揭事實，業據被告丙○○於偵查中及本院審理時坦承不諱
    ，被害人甲○○受騙部分，業經證人甲○○於警詢、偵查中
    證述明確，並有內政部警政署反詐騙諮詢專線紀錄表、桃園
    縣政府警察局桃園分局大樹派出所受理詐騙帳戶通報警示簡
    便格式表、受理刑事案件報案三聯單、受理各類案件紀錄表
    、甲○○匯款至被告上開第一商銀帳戶之交易明細表各1 紙
    在卷足憑（偵卷第11至16頁）；乙○○受騙部分，亦據證人
    乙○○於警詢、偵查中證述明確，並有內政部警政署反詐騙
    諮詢專線紀錄表、郵政自動櫃員機交易明細表、臺南市第六
    分局大林派出所金融機構聯防機制通報單、受理各類案件紀
    錄表、受理刑事案件報案三聯單、受理帳騙帳戶通報警示簡
    便格式（偵卷第19至25頁），此外，並有被告前揭第一商銀
    帳戶之開戶基本資料、未登摺帳項明細表1 份附卷可佐（偵
    卷第26至30頁），足認被告自白與事實相符，堪可採信。本
    件事證明確，被告犯行堪以認定，應依法論科。
三、查該姓名年籍不詳之成年男子意圖為自己不法之所有，分別
    對被害人甲○○、乙○○施以詐術，使其2 人陷於錯誤，而
    交付財物，所為係犯刑法第339 條第1 項詐欺取財罪。又按
    刑法上之幫助犯，係指以幫助之意思，對於正犯資以助力，
    而未參與實施犯罪之行為者而言（最高法院49年臺上字第77
    號判例參照）。本件被告丙○○提供其第一商銀帳戶之提款
    卡及密碼予該姓名年籍不詳之成年男子，供其作為前揭詐欺
    取財犯行之工具，顯係基於幫助他人詐欺取財之犯意為之，
    且其提供帳戶提款卡、密碼之行為，屬刑法詐欺取財罪構成
    要件以外之行為，被告既以幫助他人犯罪之意思而參與犯罪
    構成要件以外之行為，且在無證據證明被告係以正犯而非以
    幫助犯之犯意參與犯罪之情形下，依上開說明，應認其所為
    係幫助犯，是核被告所為，係犯刑法第30條第1 項、第339
    條第1 項之幫助詐欺取財罪。又本件正犯雖為2 次詐欺取財
    行為，然就被告而言，僅有1 次犯罪行為，仍僅成立一幫助
    犯之罪（最高法院96年度臺非字第245 號判決意旨參照）。
    被告以一交付提款卡、密碼之幫助行為，侵害甲○○、乙○○之個人財產法益，係一行為觸犯數罪名，為想像競合犯，
    應依刑法第55條之規定從一重處斷（最高法院98年度臺非字
    第30號判決意旨參照）。再被告幫助他人犯前開罪名，依刑
    法第30條第2 項之規定，按正犯之刑減輕之。爰審酌被告提
    供其帳戶之提款卡、密碼供他人犯罪使用，便利他人遂行犯
    罪行為，使無辜之被害人受害，影響社會經濟秩序，更造成
    警方查緝困難，對於社會治安及他人財產權之危害不輕，惟
    其犯後尚知坦承犯行，並願意賠償被害人所受之損害，且已
    給付被害人部分賠償金額，此有臺灣彰化地方法院檢察署檢
    察官99年9 月27日訊問筆錄、臺灣中小企業銀行存款憑條、
    國泰世華商業銀行存款憑證客戶收執聯、本院洽辦公務電話
    紀錄單等附卷可佐（偵卷第50至51頁、本院卷第28至30頁、
    第32頁），堪認其犯後態度良好，及其犯罪之動機、目的、
    智識程度、被害人所受之損害等一切情狀，認公訴人具體求
    處有期徒刑6 月（本院卷第23頁反面），略嫌過重，爰量處
    如主文所示之刑，並諭知易科罰金之折算標準。
四、末查被告前未曾因故意犯罪受有期徒刑以上刑之宣告，有卷
    附臺灣高等法院被告前案紀錄表可參，其因一時失慮致犯此
    罪，於偵查中已表示願意賠償被害人，且同意自99年10月11
    日起每月各支付5,000 元予被害人甲○○、乙○○，至100
    年3 月11日止，賠償金額各30,000元，且被告迄今已依約賠
    償被害人甲○○、乙○○各10,000元，分別有臺灣彰化地方
    法院檢察署檢察官99年9 月27日訊問筆錄、臺灣中小企業銀
    行存款憑條、國泰世華商業銀行存款憑證客戶收執聯、本院
    洽辦公務電話紀錄單在卷可佐，足認被告已有悔悟之心，且
    積極彌補被害人之損害，經此刑之宣告，應足使被告知所警
    惕，信無再犯之虞，因認所宣告之刑，以暫不執行為適當，
    爰宣告緩刑2 年，並依刑法第74條第2 項第3 款之規定，命
    被告於100 年3 月11日前向被害人甲○○、乙○○支付其承
    諾賠償之剩餘款項各20,000元，以啟自新。被告如違反前揭
    緩刑所定負擔情節重大者，足認原宣告之緩刑難收預期效果
    ，而有執行刑罰之必要，被害人得向檢察官陳報，由檢察官
    斟酌情節為撤銷緩刑宣告之聲請，併予敘明。
據上論斷，應依刑事訴訟法第273 條之1 第1 項、第299 條第1
項前段，刑法第339 條第1 項、第30條第1 項、第2 項、第55條
、第41條第1 項前段、第74條第1 項第1 款、第2 項第3 款，刑
法施行法第1 條之1 第1 項、第2 項前段，判決如主文。
本案經檢察官詹喬偉到庭執行職務。
中    華    民    國    99    年    11    月    17    日
                  刑事第八庭          法  官  王素珍
以上正本證明與原本無異。
如不服本判決應於收受判決後10日內向本院提出上訴書狀，並應
敘述具體理由；其未敘述上訴理由者，應於上訴期間屆滿後20日
內向本院補提理由書（均須按他造當事人之人數附繕本）「切勿
逕送上級法院」。
告訴人或被害人對於判決如有不服具備理由請求檢察官上訴者，
其上訴期間之計算係以檢察官收受判決正本之日期為準。
中    華    民    國    99    年    11    月    17    日
                                       書記官  陳秀香
附錄本案論罪科刑法條：
中華民國刑法第339條
意圖為自己或第三人不法之所有，以詐術使人將本人或第三人之
物交付者，處 5 年以下有期徒刑、拘役或科或併科 1 千元以下
罰金。
以前項方法得財產上不法之利益或使第三人得之者，亦同。
前二項之未遂犯罰之。

司法院資訊處製作；財團法人民間司法改革基金會備份。
